臺中高等行政法院行政判決  
110年度交上字第144號
上  訴  人  邱麗惠                                     

被 上訴 人  臺中市交通事件裁決處

代  表  人  黃士哲              
上列當事人間因交通裁決事件，上訴人對於中華民國110年11月1
5日臺灣臺中地方法院110年度交字第53號行政訴訟判決，提起行
政訴訟。本院判決如下︰
　　主  文
一、上訴駁回。
二、上訴審訴訟費用新臺幣柒佰伍拾元由上訴人負擔。　　
　　事  實
一、上訴人所有號牌BEU-3802號自用小客車（下稱系爭車輛）於
    民國109年9月16日7時28分許，行經臺中市○○區○○路○段00號
    前路段，因「任意以迫近迫使他車讓道」之違規行為，遭民
    眾於109年9月22日檢具事證檢舉，經臺中市政府警察局大雅
    分局（下稱舉發機關）員警認定系爭車輛違反道路交通管理
    處罰條例第43條第1項第3款之規定，遂逕行對車主即上訴人
    掣開第GCI122468號舉發違反道路交通管理事件通知單。上
    訴人於到案期限內，檢具事證及應歸責人相關資料，向被上
    訴人告知應歸責人即上訴人，被上訴人續於110年1月21日以
    中市裁字第68-GCI122468號裁決書（下稱原處分），依道路
    交通管理處罰條例第43條第1項第3款、第63條第1項第3款、
    第24條第1項第3款及「違反道路交通管理事件統一裁罰基準
    表」之規定，按期限內到案之基準，裁處上訴人第1階段罰
    鍰新臺幣（下同）18,000元，記違規點數3點，並應參加道
    路交通安全講習。上訴人不服，提起行政訴訟，經原審法院
    以110年度交字第53號判決駁回，上訴人仍表不服，於是提
    起本件上訴。
二、上訴人起訴主張及訴之聲明、被上訴人於原審之答辯及聲明
    、原審判決認定之事實及理由，均引用原審判決書所載。
三、上訴意旨略以：原判決逕以錄影畫面之勘驗結果作為「上訴
    人主觀上具有迫使他車讓道之意圖」之判決理由，但未備理
    由說明為何客觀畫面可以得知上訴人有前開主觀意圖。又依
    臺灣臺中地方法院109年度交字第175號判決意旨，違反道路
    交通安全規則第91條第2項、道路交通管理處罰條例第43條
    第1項第3款規定，主觀要件應限制在「知悉而仍為之一定程
    度惡意性」，不包含行為人主觀上未認識之情形。上訴人切
    換車道之目的係在閃避內側待轉車輛，主觀上並非任意「迫
    近、驟然變換車道，迫使他車讓道」，因上訴人主觀上不知
    車側旁有車，不可能存有「迫使他車讓道」之意圖，原判決
    未說明上訴人主觀上是故意或過失，如為過失，是為有認識
    之過失或無認識之過失？前開處罰規定之非難要件包含無認
    識過失？原判決自有理由不備之違法。上訴人為護理師，違
    規時間是開車上班途中，原行駛於內側車道，看見前方路口
    有車輛準備左轉，上訴人遂打方向燈，從內側車道右切變換
    至外側車道，切換車道當時，併行於外側車道之機車恰好落
    在上訴人車輛後照鏡之視線死角範圍，根本不知悉有併行機
    車存在，主觀上絕無道路交通管理處罰條例第43條第1項第3
    款之惡意。並聲明：㈠原判決廢棄。㈡被上訴人110年1月21日
    11中市裁字第68-GCI122468號裁決書撤銷。
四、本院經核原判決之結論，並無違誤。茲就上訴理由再予補充
    如下：
  ㈠按行政訴訟法第243條第2項第6款「判決不備理由或理由矛盾
    」。所謂「判決不備理由」，應以欠缺判決主文所由生不可
    或缺之理由為限，若其理由並不影響判決主文者，或所載理
    由稍欠完足，均非該規定所指理由不備之情形；法院就當事
    人提出之各項攻擊或防禦方法及聲明之證據，僅就其中主要
    者予以調查審認，而就非必要者未斟酌，祇須該未斟酌證據
    所證明之事項，不能動搖原判決所確定之事實；或顯與已調
    查之證據重複；或待證事項已臻明瞭，無再行調查必要之證
    據等情形，事實審法院縱未予以調查，應認為不影響裁判之
    結果，當事人自不得憑以指為判決理由不備，此由最高行政
    法院30年判字第45號判決有指明「當事人聲明之證據中法院
    認為不必要者得不為調查。」亦可明之。又證據之取捨與當
    事人所希冀者不同，致其事實之認定亦異於該當事人之主張
    者，不得謂為原判決有違背法令之情形；且證據之證明力如
    何或如何調查事實，事實審法院有衡情斟酌之權，苟已斟酌
    全辯論意旨及調查證據之結果，而未違背論理法則或經驗法
    則，自不得遽指為違法（最高行政法院108年度判字第396號
    判決意旨參照）。 　　
  ㈡次按道路交通管理處罰條例第43條第1項第3款規定：「汽車
    駕駛人，駕駛汽車有下列情形之一者，處新臺幣6,000元以
    上2萬4,000元以下罰鍰，並當場禁止其駕駛：……三、任意以
    迫近、驟然變換車道或其他不當方式，迫使他車讓道。……。
    」第24條第1項第3款規定：「汽車駕駛人有第43條規定之情
    形，應接受道路交通安全講習。」第63條規定：「汽車駕駛
    人有下列各款所列條款之一者，除依原條款處罰鍰外，並予
    記點：三、有第43條、第53條、第53條之1或第53條情形之
    一者，各記違規點數3點。」
  ㈢本件原判決針對認定上訴人有駕駛系爭汽車，於上開時地違
    反道路交通管理處罰條例第43條第1項第3款規定而任意以迫
    近使他車讓道之行為，除指明有舉發通知單、舉發機關109
    年12月30日中市警雅分交字第1090052803號函、原處分、送
    達證書、汽車車籍查詢、駕駛人基本資料、採證光碟等件為
    憑外，就被上訴人所提出錄影採證光碟，並經勘驗後具體論
    明依勘驗畫面顯示，系爭車輛斯時在內側車道行駛，用以拍
    攝該畫面之機器所在車輛（原判決稱「該車」）則行駛在二
    線車道之外側車道，上訴人所駕系爭車輛則從內側車道不停
    向右逼近該車，系爭車輛之副駕駛座窗戶與該車十分貼近，
    系爭車輛跨內外兩車道行駛，該車減速並向右閃避讓道等節
    ，經核且與卷附勘驗筆錄（原審卷第73頁）暨錄影光碟內容
    相符，原判決理由進而載明：「原告駕駛系爭車輛突然從檢
    舉民眾機車左方出現，以近距離貼近該車，已可預見該車可
    能以讓道方式避免危險，然原告執意持續向右逼近該車行駛
    ，擠壓該車往右側讓行，主觀上已具有迫使他車讓道之意甚
    明」等旨，雖未明確使用故意或過失之用語，然上揭理由已
    足揭示上訴人前開行為已對依規定行駛之用路人有高度潛在
    危險，認屬故意或基於有認識過失為「任意以迫近迫使他車
    讓道」之違規，原審所為證據取捨及事實認定，均無違誤。
  ㈣至上訴人主張其主觀上不知車側旁有車，不可能存有「迫使
    他車讓道」之意圖，切換車道係為了閃避內側車輛云云，查
    違規地點之道路狀況為內、外兩車道，以物理空間而言，內
    、外車道係相對之空間概念，上訴人雖主張當時係為閃避內
    側車道上之車輛，然相對而言，上訴人同時係向右切入外側
    車道，自會有迫近外側車道上車輛之客觀事實，且違規時點
    係上班時段，為上訴人所自承，道路上行駛車輛即便並未壅
    塞，但也非稀少無車狀態，依光碟內容所示，系爭道路外側
    車道上，在檢舉民眾機車前開有多輛機車行駛中，另由機車
    後視鏡亦可見及檢舉民眾後方亦有其他機車行駛中，從而上
    訴人行駛於系爭道路上，應可預見該時段外側車道上持續有
    機車行駛中，其未先注意外側車道之道路狀況即向右變換車
    道，將對外側車道之用路人造成交通上高度風險，是其所謂
    主觀係為閃避內側車輛云云，實質上即是同時侵入外側車道
    之駕駛行為，而其車輛為閃避內側車輛而跨向外側車道行駛
    乙事，為上訴人所明知，上訴人除打方向燈外，本即負有先
    注意車道狀況並與他車保持適當安全距離，始得變換車道之
    義務，自難謂未注意車側有車云云為有理由。再者，依光碟
    內容，影片初始並未見檢舉民眾右側內側車道有車輛，至影
    片第10秒起上訴人之車輛始出現在內側車道，是之前上訴人
    車輛與檢舉民眾機車之相對位置，應是上訴人車輛略後於檢
    舉民眾機車，而應得知悉左前方有檢舉民眾機車行駛中之情
    ，又上訴人就其主張兩車輛併行、落於視線死角乙節未為任
    何舉證，其主張主觀上無故意或過失，自難採信。　　
　㈤綜上所述，原判決已說明其認定事實之依據及得心證之理由
    ，對上訴人於原審之主張如何不足採之論證取捨等事項，亦
    詳為論斷，核無違經驗、論理及證據法則。是以，原判決駁
    回上訴人在原審之訴，並無違誤。上訴意旨指摘原判決違背
    法令，求予廢棄原判決，難認有理由，應予駁回。又本件上
    訴既經駁回，則上訴審訴訟費用750元，應由上訴人負擔，
    爰確定如主文第2項所示。
五、結論：上訴無理由，應予駁回。
中　　華　　民　　國　　111 　年　　1 　　月　　18　　日
            臺中高等行政法院第二庭
                      審判長法  官  劉錫賢
                            法  官  莊金昌　
　　　　　　　　　　　　　　法  官　楊蕙芬
以上正本證明與原本無異。
本判決不得上訴。
中　　華　　民　　國　　111 　年　　1 　　月　　18　　日
                              書記官　林昱妏